【裁判字號】    89,上易,1073
【裁判日期】    890731
【裁判案由】    業務侵占
【裁判全文】
臺灣高等法院高雄分院刑事判決                  八十九年度上易字第一七三號
    上訴人
    即被告  甲○○
右上訴人因業務侵占案件，不服臺灣高雄地方法院八十九年度易緝字第六三號中華民
國八十九年五月十八日第一審判決（起訴案號：臺灣高雄地方法院檢察署八十七年度
偵字第二三０一一號），提起上訴，本院判決如左：
      主      文
上訴駁回。
甲○○緩刑參年。
      事      實
甲○○曾於民國七十五年九月三十日，因妨害家庭案件，經判處有期徒刑六月，於七
十五年十一月二十五日已易科罰金執行完畢。甲○○自八十六年十二月一日起，於丁
禾貿易有限公司（下簡稱：丁禾公司；前設於高雄市○○路四九九號）擔任業務員，
負責送貨暨向客戶收取貨款等工作，為從事業務之人。詎甲○○竟意圖為自己不法之
所有，基於侵占之概括故意，自八十六年十二月間某日起，至八十七年五月初某日（
在八日以前）止，連續多次依公司指派將香煙等貨物送交位於高雄縣市各客戶，並向
客戶收取貨款後，將貨款易持有為所有侵占入已（詳細次數、時間暨各次金額己不記
得），總計侵占新台幣（下同）三十萬二千零五十一元（起訴書誤載為三十萬七千三
百五十一元）。嗣於八十七年五月八日，丁禾公司盤點時始查覺上情。案經丁禾公司
訴由台灣高雄地方法院檢察署檢察官偵查起訴。
    理  由
一、訊據被告甲○○於本院調查、審理時，矢口否認犯罪，辯稱伊領貨後，有時會先
    將貨寄放在客戶處，日後再向客戶收取款項，詎客戶事後不付款云云。經查，右
    揭事實，業據丁禾公司負責人王志丞指訴及證人謝國清證述在卷，並有被告於八
    十七年五月八日所書立自承侵占貨款之切結書一紙在卷可佐（附於偵卷第三頁）
    ；嗣於原審調查中，王志丞曾依原審法官指示，陪同被告至各客戶處詢問是否尚
    有「先寄貨而仍未收取貨款」之情形，結果僅收回五千三百元，除此即無法再找
    出有寄貨之情形（參原審八十九年五月四日筆錄及王志丞庭呈附卷之明細表），
    被告亦未能提供其他任何「遭客戶積欠貨款」之證據以憑供調查；況不論是否為
    「先寄貨再收款」之情形，業務員只要出貨至客戶處就應有簽收單（即送貨單）
    ，待客戶付帳後就將簽收單（即送貨單）交還給客戶（同上開本院筆錄），若尚
    有「先寄貨而未收款」之情形，被告應可提出簽收單，以自我澄清，且於離職後
    ，亦可由告訴人自行收取貨款，亦無被誣指侵占之虞，然迄今被告竟已無法再提
    供任何一張出貨單供丁禾公司查對（參原審八十九年五月四日筆錄），由此益證
    被告所辯「先寄貨而尚未收款」之情，應屬飾卸之辯詞，委無足採。本件事證明
    確，被告犯行堪予認定。
二、核被告甲○○所為，係犯刑法第三百三十六條第二項之業務侵占罪。又被告先後
    多次行為，時間緊接，所犯又係構成要件相同之罪，為連續犯，應以一罪論，並
    加重其刑。被告犯罪事證既明，原審法院依刑法第五十六條、第三百三十六條第
    二項，罰金罰鍰提高標準條例第一條前段規定，並審酌被告之品性、及犯罪之目
    的、手段、所生危害、犯罪後之態度，暨其他一切情狀，量處有期徒刑七月，認
    事用法均無不合，量刑亦稱允妥，被告上訴意旨否認犯罪，核無理由，應予駁回
    。查被告固曾於民國七十五年九月三十日，因妨害家庭案件，經判處有期徒刑六
    月，於七十五年十一月二十五日已易科罰金執行完畢，惟執行完畢後五年內未曾
    再受有期徒刑以上刑之宣告，有卷內前科表可查，本件調查中已與告訴人達成民
    事和解，有和解書一紙附表可按，並獲告訴人代表人王志丞當庭表示不欲追究刑
    責，經此偵序教訓，應知警惕諒無再犯之虞，本院認所宣告之刑，以暫不執行為
    適當，併諭知緩刑三年，以勵自新。
據上論斷，應依刑事訴訟法第三百六十八條第一項前段，刑法第七十四條第二款，判
決如主文。
本案經檢察官林炎昇到庭執行職務。
中      華      民      國    八十九    年      七      月    三十一    日
                              臺灣高等法院高雄分院刑事第八庭
                                  審判長法官  郭雅美
                                        法官  莊飛宗
                                        法官  洪兆隆
右正本證明與原本無異。
不得上訴。
                                      書記官  葉淑華
中    華    民    國     八十九     年       八       月      一        日
附錄本判決論罪之法條：
刑法第三百三十六條第一項、第二項
對於公務上或因公益所持有之物，犯前條第一項之罪者，處一年以上七年以下有期徒
刑，得併科五千元以下罰金。
對於於業務上所持有之物，犯前條第一項之罪者，處六月以上五年以下有期徒刑，得
併科三千元以下罰金。
                                                Ｆ


司法院資訊處製作；財團法人民間司法改革基金會備份。
